【裁判字號】    99,簡上,44
【裁判日期】    990510
【裁判案由】    竊盜
【裁判全文】
臺灣臺北地方法院刑事判決              99年度簡上字第44號
公  訴  人  臺灣臺北地方法院檢察署檢察官
被      告  丙○○
輔  佐  人  乙○○
指定辯護人  本院公設辯護人甲○○
上列上訴人即被告因竊盜案件，不服本院中華民國98年12月30日
98年度簡字第5196號第一審刑事簡易判決（聲請簡易判決處刑
案號：98年度速偵字第226號），提起上訴，本院管轄之第二審
合議庭判決如下：
    主  文
上訴駁回。
    事  實
一、丙○○意圖為自己不法之所有，於民國98年12月22日上午7
    時30分，在位於臺北市○○區○○路55號之統一便利商店內
    ，趁店員不注意之際，徒手竊取價值新台幣124元之握便當
    、御飯糰各2個得逞，並藏放於所著外套口袋內，惟於離開
    該便利商店之際，經店長丁○○發覺而報警處理，經警到場
    ，於丙○○身上起獲前揭握便當、御飯糰各2個。
二、案經臺北市政府警察局萬華分局報請臺灣臺北地方法院檢察
    署檢察官偵查起訴。
    理  由
壹、程序部分：
一、被告丙○○於警、偵訊之供述，非出於強暴、脅迫、利誘、
    詐欺、疲勞訊問、違法羈押或其他不正方法取得，依刑事訴
    訟法第156條第1項、第158條之2得採為證據。
二、按被告以外之人於審判外之陳述，雖不符前4條之規定，而
    經當事人於審判程序同意做為證據，法院審酌該言詞陳述或
    書面陳述作成時之情況，認為適當者，亦得為證據。當事人
    、代理人或辯護人於法院調查證據時，知有第159條第1項不
    得為證據之情形，而未於言詞辯論終結前聲明異議者，視為
    有前項之同意，為刑事訴訟法第159條之5所明定。證人丁○
    ○於警訊之供述，被告於審判期日表示無意見，上開證人於
    警訊之供述本院認為適當，依上述規定，得為證據。
三、後列非供述證據，均非違法取得之證據，且或係從事業務之
    人於業務上製作之證明文書、記錄文書，核無顯不可信情況
    ，故依同法第158條之4反面解釋、第159條之4第2款得為證
    據。
貳、實體部分：
一、訊據被告固坦承於上揭時地拿取總價值124元之握便當、御
    飯糰各2個，惟辯稱其自87年起患有憂鬱症及飲食障礙症，
    精神恍惚，發作時無法控制自己行為，下意識取走他人物品
    ，行為當時無法認知自己行為違法等語。然查：上揭事實業
    據被告迭於警訊、偵訊及本院審理時供述綦詳，核與證人即
    統一超商股份有限公司桂明店店長丁○○於警詢是指訴之情
    節相符，復有贓物認領保管單等在卷足憑，足徵被告之自白
    與事實相符，堪可採信。至被告行為時之精神狀況，雖被告
    提出臺北市立聯合醫院中興院區診斷證明書及病歷證明其確
    實患有憂鬱症及飲食障礙症，惟觀諸病歷中之醫囑關於殘障
    鑑定結果以：患者因上述診斷於門診治療中，憂鬱症患者常
    併有暴食、厭食、衝動控制障礙（比如：偷竊癖）等行為，
    鑑定結果不符合身心障礙等級所列之障礙類別等情，有該院
    99年4月9日診斷證明書及病歷等附卷可查，另被告於本院準
    備程序時亦自承曾自87年住進療養院時已申請身心障礙手冊
    ，但醫生說其病情為斷斷續續，尚未達到可以申請之標準，
    目前仍在申請中等語，其輔佐人就此部分亦為相同之陳述（
    參本院99年3月22日準備程序筆錄），參以被告於案發警訊
    而偵訊至本院審理之供述，均與常人無異，要無一般所見患
    有精神障礙，致其辨識行為違法或依其辨識而行為之能力已
    達顯著減低之情形以觀，堪認被告雖有憂鬱症及飲食障礙症
    ，然尚難認定其於案發當時有辨識行為違法或依其辨識而行
    為之能力已達顯著減低之情形，是其所為上述抗辯，尚不足
    採。本案事證明確，被告犯行堪以認定，應予依法論科。
二、核被告所為，係犯刑法第320條第1項之竊盜罪。原審以被告
    犯行明確，適用刑事訴訟法第449條第1項前段、第3項、第
    454條第2項，刑法第320條第1項、第41條第1項前段，刑法
    施行法第1條之1第1項、第2項前段等規定，量處拘役55日，
    併諭知易科罰金之折算標準，核其認事用法均無違誤。另查
    ：被告有多次竊盜前科，經法院分別判處罰金、拘役及經檢
    察官為職權不起訴，除有臺灣高等法院被告前案紀錄表等書
    類在卷可稽，並有各該不起訴處分書、判決書附卷可參。審
    酌被告上開前科執行情形，原審判處被告拘役55日，量刑亦
    屬妥適。被告上訴意旨雖稱：其因患有憂鬱症，行為當時無
    法認知自己行為違法，發作時難以控制自己行為，事後醒覺
    已鑄成大錯，請求從輕量刑云云，本院審酌上述情形，認其
    上訴並無理由，上訴應予駁回。
三、末查：本件被告於案發當時雖患有憂鬱症及飲食障礙症，此
    有臺北市立聯合醫院中興院區診斷證明書及病歷證明附卷可
    憑；再者，輔佐人即被告之母乙○○於本院審理時供陳：被
    告於87年起即患病，每日賺取500元負擔二人生活，伊看顧
    甚嚴，不允許被告出去等語（參本院99年4月26日審判筆錄
    第2頁），又被告本件所竊取之財務價值雖僅124元，所生危
    害甚輕。然被告除有前開多次竊盜外，其另因違反證券投資
    信託及顧問法案件，於98年1月7日，經本院以96年重訴字第
    130號判決分別判處有期徒刑8月、4月、4月，經減刑為有期
    徒刑4月、4月、2月，應執行有期徒刑7月等情，亦有上開前
    案紀錄表在卷可稽，是本件被告雖有上述值得同情之處，依
    法仍不得為緩刑之宣告，併此敘明。
參、據上論斷，應依刑事訴訟法第455條之1第1項、第3項、第36
    8條，判決如主文。
本案經檢察官蔡甄漪到庭執行職務。
中    華    民    國    99    年     5    月    10    日
                  刑事第十二庭審判長法  官  李英豪
                                    法  官  楊台清
                                    法  官  曾正龍
以上正本證明與原本無異。
本件不得上訴。
                                    書記官  彭自青
中    華    民    國    99    年    5     月    14    日
附錄本案論罪科刑法條全文：
中華民國刑法第320條（普通竊盜罪、竊佔罪）
意圖為自己或第三人不法之所有，而竊取他人之動產者，為竊盜
罪，處5年以下有期徒刑、拘役或500元以下罰金。
意圖為自己或第三人不法之利益，而竊佔他人之不動產者，依前
項之規定處斷。
前二項之未遂犯罰之。

司法院資訊處製作；財團法人民間司法改革基金會備份。
